臺灣雲林地方法院刑事判決
111年度交易字第333號
公  訴  人  臺灣雲林地方檢察署檢察官
被      告  詹凱元



上列被告因公共危險等案件，經檢察官提起公訴（111年度調偵
字第314號），於本院準備程序中，被告就被訴事實為有罪之陳
述，經本院合議庭裁定由受命法官獨任進行簡式審判程序，判決
如下：
    主    文
詹凱元犯不能安全駕駛動力交通工具罪，處有期徒刑參月，如易
科罰金，以新臺幣壹仟元折算壹日。又犯汽車駕駛人，無駕駛執
照駕車而犯過失傷害罪，處有期徒刑參月，如易科罰金，以新臺
幣壹仟元折算壹日。應執行有期徒刑肆月，如易科罰金，以新臺
幣壹仟元折算壹日。
    犯罪事實
一、詹凱元於民國111年4月23日17時許至同日19時許，在雲林縣
    斗六市中山紀念公園內飲用啤酒若干後，明知飲酒後不得駕
    駛動力交通工具，亦知悉自己無普通重型機車駕駛執照，不得
    駕駛普通重型機車上路，仍基於酒後無照駕駛動力交通工具
    之犯意，於同日19時30分許，自前揭公園騎乘車牌號碼000-
    0000號普通重型機車（下稱甲車）行駛於道路。嗣詹凱元於同
    日19時58分許，沿雲林縣斗六市成功路往東和方向行駛至成
    功路與林頭路口時，本應注意車輛行駛至交岔路口，其行進應遵
    守燈光號誌，且依當時天候晴、夜間有照明、柏油路面乾燥
    無缺陷、無障礙物、視距良好等情形，客觀上並無不能注意
    之情形，竟疏未注意，於其行向之燈光號誌已轉換為紅燈時
    ，仍貿然闖越紅燈前行，適有高瑞隆騎乘車牌號碼000-000號
    普通重型機車（下稱乙車），沿雲林縣斗六市林頭路左轉成
    功路往大學路方向行駛，詹凱元騎乘之甲車車頭因而撞擊高瑞
    隆騎乘之乙車左側車身，高瑞隆因而人車倒地，並受有左側腓
    骨骨折、左側顴骨骨折、左手中指遠端指節壓砸傷骨折、腦
    震盪等傷害。嗣詹凱元於肇事後警員前往其就醫之醫院處理
    時在場，當場承認為肇事人，自首而受裁判，嗣經警於同日
    20時49分許，測得其吐氣所含酒精濃度達每公升0.37毫克，
    始悉上情。
二、案經高瑞隆訴由雲林縣警察局斗六分局報告臺灣雲林地方檢
    察署檢察官偵查起訴。
　　理    由
一、本案被告詹凱元所犯非死刑、無期徒刑、最輕本刑為3年以
    上有期徒刑之罪，亦非高等法院管轄第一審案件，於準備程
    序進行中，被告就上揭被訴事實為有罪之陳述，經受命法官
    告知簡式審判程序之旨，並聽取其與檢察官之意見後，本院
    合議庭依刑事訴訟法第273條之1第1項規定，裁定由受命法
    官獨任進行簡式審判程序。是本案之證據調查，依同法第27
    3條之2規定，不受同法第159條第1項、第161條之2、第161
    條之3、第163條之1及第164條至第170條規定之限制，合先
    敘明。　　
二、認定犯罪事實所憑之證據及理由　
　  上揭事實，業據被告於警詢、檢察事務官詢問時、本院準備
    程序及審理時均坦承不諱（偵卷第11至15頁、第97頁；本院
    卷第45、54頁），並經證人即告訴人高瑞隆（下稱告訴人）
    於警詢、本院準備程序及審理時，及證人即告訴代理人高瑞
    聰於檢察事務官詢問時證訴在卷（偵卷第17至19頁、第95至
    99頁；本院卷第43至50頁、第53至57頁），且有雲林縣警察
    局道路交通事故當事人酒精測定紀錄表、道路交通事故初步
    分析研判表、財團法人工業技術研究院呼氣酒精測試器檢定
    合格證書、雲林縣警察局斗六分局道路交通事故現場圖、道
    路交通事故調查報告表㈠、㈡、國立臺灣大學醫學院附設醫院
    雲林分院診斷證明書、雲林縣警察局斗六分局交通小隊道路
    交通事故肇事人自首情形紀錄表各1份（偵卷第21至29頁、
    第51至53頁、第113頁）、雲林縣警察局舉發違反道路交通
    管理事件通知單影本4份（偵卷第57至61頁）、車輛詳細資
    料報表、證號查詢機車駕駛人資料各2份（偵卷第63至69頁）
    、現場及車損照片13張、監視器錄影畫面截圖4張（偵卷第3
    1至47頁），足認被告之任意性自白與事實相符，堪以採信
    。是本案事證明確，被告前揭犯行堪以認定，應予依法論科
    。
三、論罪科刑　　
　㈠按汽車駕駛人，無駕駛執照駕車、酒醉駕車、吸食毒品或迷
    幻藥駕車、行駛人行道或行經行人穿越道不依規定讓行人優
    先通行，因而致人受傷或死亡，依法應負刑事責任者，加重
    其刑至2分之1，道路交通管理處罰條例第86條第1項定有明
    文。次按刑法總則之加重，係概括性之規定，所有罪名均一
    體適用；刑法分則之加重，係就犯罪類型變更之個別犯罪行
    為予以加重，成為另一獨立之罪名。道路交通管理處罰條例
    第86條第1項之規定，係就刑法過失致死、過失傷害等各罪
    犯罪類型變更之個別犯罪行為予以加重，而成另一獨立之罪
    名，自屬刑法分則加重之性質（最高法院99年度台非字第19
    8號、105年度台上字第1388號判決意旨參照）。再按道路交
    通管理處罰條例第86條第1項之規定，係就刑法第276條、第
    284條各罪犯罪類型變更之個別犯罪行為予以加重，而成另
    一獨立之罪名，自屬刑法分則加重之性質。從而，倘若行為
    人因酒後駕車致人受傷之過失傷害犯行，適用上揭道路交通
    管理處罰條例之加重結果，已經使該酒後駕車過失傷害成為
    一獨立之罪名。然若行為人酒後駕車，有酒測值每公升0.25
    毫克或其他不能安全駕駛之情形，符合刑法第185條之3第1
    項之構成要件，已就其「酒醉駕車」之行為依上開規定單獨
    處罰時，倘再認其「酒醉駕車」之行為符合道路交通管理處
    罰條例第86條第1項之規定，應依該條項之規定加重，就行
    為人「酒醉駕車」之單一行為顯有重複評價之嫌。依「責任
    原則」、「刑法謙抑原則」並類推適用「重複使用禁止原則
    」及「一行為不二罰原則」，「酒醉駕車」既已成立刑法第
    185條之3第1項之罪名予以處罰，即不得就過失傷害部分再
    適用道路交通管理處罰條例第86條第1項「酒醉駕車」之規
    定，加重其刑（臺灣高等法院暨所屬法院105年法律座談會
    刑事類提案第33號研討結果參照）。查被告並未考領普通重
    型機車駕駛執照，有公路監理電子閘門系統資料、公路監理
    WebService系統證號查詢機車駕駛人資料在卷可憑（偵卷第
    67頁；本院卷第39頁），其無照駕車肇事致告訴人受傷，自
    應有道路交通管理處罰條例第86條第1項規定適用甚明。
　㈡核被告所為，分別係犯刑法第185條之3第1項第1款之不能安
    全駕駛動力交通工具罪，及道路交通管理處罰條例第86條第
    1項、刑法第284條前段之汽車駕駛人無駕駛執照駕車，過失
    致人受傷罪。
　㈢按不能安全駕駛動力交通工具而駕駛，於駕車途中因過失而
    肇事致人受普通傷害時，該不能安全駕駛動力交通工具而駕
    駛之行為與過失傷害之行為，僅於碰撞發生之時點與場所偶
    然相合致，且後續過失傷害之犯罪行為，並非為實現或維持
    不能安全駕駛動力交通工具而駕駛之繼續犯行為所必要，且
    與繼續行為間不具必要之關連性，從行為人主觀之意思及客
    觀發生之事實觀察，依社會通念，應認係二個意思活動，成
    立二罪，分論併罰，以維護國民法感情與法安定性，尤無一
    行為受雙重評價之問題存在（最高法院100年度台非字第373
    號判決參照）。又刑法第185條之3第1項第1款之不能安全駕
    駛動力交通工具罪，與同法第284條第1項前段之過失傷害罪
    ，2罪立法目的、保護法益、構成要件均不相同，彼此無必
    然之關連，是行為人服用酒類或其他相類之物，不能安全駕
    駛動力交通工具而駕駛，途中復因過失肇事而致人受傷（致
    重傷或死亡時，已因法律修正增訂為不能安全駕駛動力交通
    工具而駕駛罪之加重結果犯），應認行為人所犯2罪間，無
    想像競合犯關係，應予併合處罰。準此，被告所犯上開2罪
    ，應予分論併罰。
　㈣被告所犯無駕駛執照駕車過失致人受傷罪，應依道路交通管
    理處罰條例第86條第1項規定加重其刑。至其酒後駕車之部
    分，既已獨立構成刑法第185條之3第1項第1款之罪，依前揭
    說明，即不得再適用前揭道路交通管理處罰條例規定加重其
    刑，一併敘明。
　㈤經查，被告於肇事後警員前往傷者就醫之醫院處理時在場，於
    有偵查犯罪權限之機關或公務員尚未發覺其上開過失傷害犯
    行前，即向據報前往醫院處理之雲林縣警察局斗六分局交通
    小隊警員當場承認其為肇事人，自首並接受裁判等情，有前
    開雲林縣警察局斗六分局交通小隊道路交通事故肇事人自首
    情形紀錄表附卷可憑，本院認其應有接受司法審判之決心，
    爰依刑法第62條前段規定，就其所犯過失傷害罪部分，依法
    減輕其刑，並依法先加後減之。
　㈥爰以行為人責任為基礎，審酌被告明知其並未考取普通重型
    機車駕駛執照，依法本為禁止駕車上路之人，且其不顧政府
    機關及新聞媒體一再宣導酒精成分對於人之意識、控制能力
    具有不良影響，飲酒後會導致對事物之辨識及反應能力較平
    常狀況薄弱，而飲酒後駕車對往來之公眾及駕駛人自身皆具
    有高度危險性，竟仍為圖一己往來交通之便，於飲用酒類後
    ，逕自騎普通重型機車上路，而其後經警對其施以吐氣酒精
    濃度檢測，其吐氣中所含之酒精濃度仍高達每公升0.37毫克
    ，違反法律規定及犯罪所生之危險程度非輕；考量其騎機車
    行至交岔路口，因疏未注意，貿然闖越紅燈前行，肇生本案
    交通事故，並使告訴人受有前述傷害，違反注意義務情節及
    犯罪所生之損害程度亦非輕，且迄今未賠償告訴人所受損害
    ，所為應值非難；惟念及被告為酒駕初犯，且於犯後坦承犯
    行，犯後態度尚可；兼衡被告自陳其為高職肄業之智識程度
    、從事粗工之工作、每月收入約新臺幣3萬元、未婚、須扶
    養父母之經濟及家庭狀況等一切情狀，分別量處如主文所示
    之刑，並定應執行刑如主文所示，暨均諭知易科罰金之折算
    標準。
據上論斷，應依刑事訴訟法第273條之1第1項、第299條第1項前
段（僅引用程序法條），判決如主文。
本案經檢察官吳文城提起公訴，檢察官林豐正到庭執行職務。
中　　華　　民　　國　　111 　年　　11　　月　　30　　日
                  刑事第二庭    法  官  趙俊維  
以上正本證明與原本無異。　　　　　　　　　　　
如不服本判決應於收受判決後20日內向本院提出上訴書狀，並應
敘述具體理由；其未敘述上訴理由者，應於上訴期間屆滿後20日
內向本院補提理由書。「切勿逕送上級法院」。
                                書記官  黃嫀文
中　　華　　民　　國　　111 　年　　11　　月　　30　　日

附錄本案論罪科刑法條全文：
中華民國刑法第185條之3
駕駛動力交通工具而有下列情形之一者，處3年以下有期徒刑，
得併科30萬元以下罰金：
一、吐氣所含酒精濃度達每公升零點二五毫克或血液中酒精濃度
    達百分之零點零五以上。
二、有前款以外之其他情事足認服用酒類或其他相類之物，致不
    能安全駕駛。
三、服用毒品、麻醉藥品或其他相類之物，致不能安全駕駛。
因而致人於死者，處3年以上10年以下有期徒刑；致重傷者，處1
年以上7年以下有期徒刑。
曾犯本條或陸海空軍刑法第54條之罪，經有罪判決確定或經緩起
訴處分確定，於10年內再犯第1項之罪因而致人於死者，處無期
徒刑或5年以上有期徒刑，得併科300萬元以下罰金；致重傷者，
處3年以上10年以下有期徒刑，得併科200萬元以下罰金。
中華民國刑法第284條
因過失傷害人者，處1年以下有期徒刑、拘役或10萬元以下罰金
；致重傷者，處3年以下有期徒刑、拘役或30萬元以下罰金。
道路交通管理處罰條例第86條
汽車駕駛人，無駕駛執照駕車、酒醉駕車、吸食毒品或迷幻藥駕
車、行駛人行道或行經行人穿越道不依規定讓行人優先通行，因
而致人受傷或死亡，依法應負刑事責任者，加重其刑至二分之一
。
汽車駕駛人，在快車道依規定駕車行駛，因行人或慢車不依規定
，擅自進入快車道，而致人受傷或死亡，依法應負刑事責任者，
減輕其刑。